【裁判字號】    95,台上,3050
【裁判日期】    950608
【裁判案由】    違反毒品危害防制條例
【裁判全文】
最高法院刑事判決            九十五年度台上字第三０五０號
    上  訴  人  乙○○
                       （另案在台灣台北監獄執行中）
    選任辯護人  林玉芬律師
    上  訴  人  丙○○原名孔.
                        之1號.
   選任辯護人  周仕傑律師
   上  訴  人  甲○○原名鄧.
                       弄5之.
上列上訴人等因違反毒品危害防制條例案件，不服台灣高等法院
中華民國九十四年十二月三十日第二審更審判決（九十四年度重
上更(三)字第一六０號，起訴案號：台灣台北地方法院檢察署八十
六年度偵字第一九三四九、二０二四二、二一一一九號），提起
上訴，本院判決如下：
    主  文
上訴駁回。
    理  由
一、乙○○、丙○○部分
按刑事訴訟法第三百七十七條規定，上訴於第三審法院，非以判
決違背法令為理由，不得為之。是提起第三審上訴，應以原判決
違背法令為理由，係屬法定要件。如果上訴理由狀並未依據卷內
訴訟資料，具體指摘原判決不適用何種法則或如何適用不當，或
所指摘原判決違法情事，顯與法律規定得為第三審上訴理由之違
法情形，不相適合時，均應認其上訴為違背法律上之程式，予以
駁回。本件原判決認定上訴人乙○○、丙○○（原名孔憲孝）均
有施用第二級毒品大麻之習慣（施用第二級毒品部分，均經判決
免刑確定），於民國八十六年六月間，共同謀議輸入大麻供己施
用，由乙○○透過「O′MAR網站」，向荷蘭某不詳姓名者購買大
麻，丙○○則出資新台幣十五萬元，經上海商業銀行南京分行匯
至該不詳姓名者在荷蘭之帳戶內，利用國際海運郵寄包裹之方式
運輸來台，預計四十五日抵達台灣。丙○○為避人耳目，央請具
有幫助運輸毒品犯意之甲○○（原名鄧鎮中。其上訴部分，另駁
回如後述），以其任職之台北市○○○路○段一九七號之一南陽
實業股份有限公司大安（汽車）展示中心（下稱南陽公司大安中
心）為收件處，並捏造收件人為「MR. MICHAEL WANG」，俟包裹
寄達後，由甲○○轉交丙○○。嗣甲○○雖已離職，仍向不知情
之同事潘正傑打聽包裹是否寄到。同年八月中旬包裹寄達後，南
陽公司大安中心員工以無此收件人，拆開查看，取出其中布娃娃
觀賞及洋芋片準備食用，其餘則未予理會。同月二十一日上午九
時三十分許，甲○○獲悉包裹已寄達，即委請潘正傑送至台北市
○○路世貿中心前轉交，但因未能尋得丙○○，遂改送至台北縣
新店市○○路○段九十七之一號四樓交予丙○○之父孔昭忠。孔
昭忠得知包裹內裝有大麻，為替丙○○脫罪，乃將大麻及餅乾等
物分裝為四袋，於同日晚上八時許，分別丟棄於台北市景美夜市
場前之垃圾車內（已遭焚化）及景美溪畔老泉橋下，以湮滅丙○
○之罪證（孔昭忠湮滅證據部分，已判刑確定）。嗣丙○○在犯
罪發覺前，向警方自首等情。爰撤銷第一審關於乙○○、丙○○
販賣麻煙部分之判決，改判論處乙○○、丙○○共同運輸第二級
毒品罪刑，已敘明其所憑之證據及認定之理由，而以乙○○、丙
○○否認犯罪所持之辯解為不足採，予以指駁綦詳。所為論敘，
俱有卷存之證據資料可資覆按，從形式上觀察，並無判決違背法
令之情形存在。復查毒品危害防制條例之運輸毒品罪，所稱「運
輸」，係指本於運輸之意思而轉運輸送而言，不論自國外輸入或
國內各地間之輸送，均屬之；且不以為他人運輸為必要，即為自
己運輸者，亦包括在內。又運輸行為之既遂、未遂，以已否起運
為準，不以到達目的地為要件。原判決以乙○○、丙○○經由電
腦網路向荷蘭之某不詳姓名者購買大麻，並以國際海運郵寄包裹
之方式運抵台灣，其運輸行為已經既遂；丙○○辯稱其尚未收到
大麻即被查獲，僅止於運輸未遂等語，不足採信，已於理由內詳
加說明論駁（見原判決第六面第二十八行至第七面第八行）。丙
○○上訴意旨猶執此爭辯；乙○○上訴意旨另稱運輸毒品罪，以
收取利益而為他人運輸始能成立等語，憑己見砌詞指摘原判決違
法，不符第三審上訴之法定要件。再，乙○○於警詢中雖坦承曾
向許偉旗購買大麻，警方因而查獲許偉旗販賣大麻之犯行，但此
與其向荷蘭某不詳姓名者購買大麻運輸來台之本件犯行，互不相
涉，自不得依毒品危害防制條例第十七條之規定邀減其刑，判決
內亦已論敘翔明（見原判決第七面第八行至第十八行）。又本件
係因警方據報，懷疑乙○○涉有運輸、販賣大麻罪嫌，檢具相關
事證，於八十六年八月六日聲請檢察官核發搜索票執行搜索，乙
○○始於警詢中坦承上情，有台灣台北地方法院檢察署八十六年
度聲字第一五一九號偵查卷可考，尤與自首之要件不符。乙○○
上訴意旨以其供出毒品係購自許偉旗，且在犯罪未發覺前向警方
自首，應依法減輕其刑等語，再執陳詞，漫事爭辯，亦非第三審
上訴之合法理由。原判決採信乙○○在原審更審中供稱伊係透過
「O′MAR網站」，向荷蘭某不詳姓名者購買大麻等語，為認定事
實所憑證據之一，當然排除其先前所供「以電話聯絡」購買大麻
之語，此乃證據取捨之當然法理，故判決內雖未說明乙○○先前
之供述不足採納之理由，尚無違法可言。至丙○○與乙○○於何
時、何地為犯罪之謀議，謀議之內容為何等犯罪細節，不影響於
事實之認定，原審未加調查說明，仍不生違背法令之問題。又稽
之原審審判筆錄，原審審判長已「提示偵查卷(一)第二十六、二十
七、二十八、五十五頁，偵查卷(二)第四十一至第六十二頁及扣案
證物，並告以要旨，令其辨認」；復就扣案大麻之相關鑑驗通知
書，提示並告以要旨（見原審更(三)卷第一四０頁），亦即本案各
該扣押證明筆錄所載之「扣案證物」包括大麻在內及其鑑驗之結
果，已一併予以提示，令被告及其辯護人辨認，及告以要旨，依
法踐行調查程序，核無丙○○上訴意旨所稱應於審判期日調查之
證據而未予調查之違法情形。乙○○上訴意旨另稱丙○○因不諳
外文，故委其在電腦網路上代為購買大麻之登錄程序，至大麻係
經由何人、何處取得？以何種方式送至丙○○指定之地址，均非
其所得知悉或控制，自無犯意聯絡或行為分擔等語。丙○○上訴
意旨其餘所稱其對於乙○○聯絡購買之大麻，係從國外運送來台
之事，並不知情，亦未實際參與運輸行為等語，徒就原審採證認
事職權之適法行使，及判決內已明白論斷之事項，任意指摘，並
為單純事實上之爭執，均與法律規定得為第三審上訴理由之違法
情形，不相適合，其上訴為違背法律上之程式，應予駁回。
二、甲○○部分
查第三審上訴書狀，應敘述上訴之理由，其未敘述者，得於提起
上訴後十日內補提理由書於原審法院；已逾上述期間，而於第三
審法院未判決前，仍未提出上訴理由書狀者，第三審法院應以判
決駁回之，刑事訴訟法第三百八十二條第一項、第三百九十五條
後段定有明文。上訴人甲○○於九十五年一月二十日提起第三審
上訴，但其上訴書狀並未敘述上訴理由，迄本院未判決前，仍未
提出上訴理由書狀，其上訴自非合法，併應駁回之。
據上論結，應依刑事訴訟法第三百九十五條，判決如主文。
中    華    民    國  九十五  年    六    月    八    日
                      最高法院刑事第二庭
                          審判長法官  紀  俊  乾
                                法官  黃  正  興
                                法官  陳  東  誥
                                法官  郭  毓  洲
                                法官  韓  金  秀
      本件正本證明與原本無異
                                      書  記  官
中    華    民    國  九十五  年    六    月   十二   日
                                                Ｒ


司法院資訊處製作；財團法人民間司法改革基金會備份。
